【裁判字號】    99,訴,110
【裁判日期】    990318
【裁判案由】    違反毒品危害防制條例
【裁判全文】
臺灣屏東地方法院刑事判決               99年度訴字第110號
公  訴  人  臺灣屏東地方法院檢察署檢察官
被      告  甲○○
上列被告因違反毒品危害防制條例案件，經檢察官提起公訴（98
年度毒偵字第2059號），被告於準備程序期日就被訴事實為有罪
之陳述，本院合議庭裁定由受命法官獨任進行簡式審判程序，判
決如下：
    主  文
甲○○施用第二級毒品，累犯，處有期徒刑陸月；又施用第一級
毒品，累犯，處有期徒刑壹年，扣案合計淨重壹點貳壹公克之第
一級毒品海洛因捌包連同包裝袋均沒收銷燬之。應執行有期徒刑
壹年肆月，扣案合計淨重壹點貳壹公克之第一級毒品海洛因捌包
連同包裝袋均沒收銷燬之。
    事  實
一、甲○○前因(一)犯施用毒品案件，經本院以裁定送勒戒處所觀
    察、勒戒後，因認無繼續施用毒品傾向，於民國89年2 月21
    日釋放出所執行完畢，並經臺灣屏東地方法院檢察署檢察官
    以89年度毒偵字第268 號為不起訴處分確定；(二)犯施用毒品
    案件，經本院以裁定送勒戒處所觀察、勒戒後，因認無繼續
    施用毒品傾向，於91年10月29日釋放出所執行完畢，並經臺
    灣屏東地方法院檢察署檢察官以91年度毒偵字第1221號為不
    起訴處分確定；(三)犯施用毒品案件，經本院以92年度訴字第
    210 號判決判處有期徒刑1 年，並經臺灣高等法院高雄分院
    以92年度上訴字第1129號判決駁回上訴確定；(四)犯施用毒品
    案件，經本院以92年度訴字第819 號判決判處有期徒刑1 年
    確定。上開2 罪接續執行，甲○○嗣於94年4 月26日縮短刑
    期假釋出監。又因(五)犯竊盜案件，經本院以94年度簡字第15
    86號判決判處有期徒刑3 月確定，並與上開假釋經撤銷後所
    餘殘刑7 月又17日接續執行，迄95年10月14日縮刑期滿執行
    完畢。
二、詎甲○○仍不知悔改，復基於施用第一級毒品海洛因、第二
    級毒品甲基安非他命之犯意，先於98年11月29日上午8 、9
    時許，在其屏東縣萬丹鄉○○村○○路155 巷33號住處內，
    以玻璃球吸食器承接燒烤之方式，施用第二級毒品甲基安非
    他命1 次；另於同日12時許，在上開地點，以針筒注射之方
    式，施用第一級毒品海洛因1 次。嗣於98年12月1 日12時許
    ，在屏東縣萬丹鄉○○村○○路旁產業道路，因其形跡可疑
    為警盤查，扣得其所有海洛因8 包（合計淨重：1.21公克）
    ，並得其同意採尿檢驗呈嗎啡及甲基安非他命陽性反應，甲
    ○○始坦承施用毒品而查悉上情。
三、案經屏東縣警察局屏東分局報請臺灣屏東地方法院檢察署檢
    察官偵查起訴。
    理  由
一、按本件被告甲○○所犯為死刑、無期徒刑、最輕本刑3 年以
    上有期徒刑以外之罪，亦非屬高等法院管轄之第一審案件，
    其於準備程序進行中，先就被訴事實為有罪之陳述，經告知
    簡式審判程序之旨，並聽取檢察官、被告之意見後，本院合
    議庭依刑事訴訟法第273 條之1 第1 項裁定進行簡式審判程
    序，是本案之證據調查，依同法第273 條之2 規定，不受同
    法第159 條第1 項、第161 條之2 、第161 條之3 、第163
    條之1 ，及第164 條至第170 條所規定證據能力認定及調查
    方式之限制，合先敘明。
二、事實認定部分：
  (一)上揭事實，業據被告甲○○於本院審理時均坦承不諱。而被
    告本次於警局所採之尿液經送臺灣檢驗科技股份有限公司以
    「酵素免疫分析法」初篩及「氣相層析/ 質譜儀法」複驗結
    果，確呈嗎啡及甲基安非他命陽性反應，有該公司98年12月
    15 日 所出具之濫用藥物尿液檢驗報告1 紙（見偵卷第14頁
    ）、屏東縣政府警察局屏東分局毒品案件涉嫌人尿液採證編
    號姓名對照表1 紙（見警卷第18頁）存卷可佐；又扣案之白
    色粉末8 包（合計淨重：1.21公克），經檢驗後確認其成分
    均屬第一級毒品海洛因無訛，有法務部調查局濫用藥物實驗
    室98年12月23日調科壹字第09823033790 號鑑定書1 紙（見
    本院卷第20頁）附卷可考。此外，復有偵查報告1 紙（見警
    卷第2 頁）、屏東縣政府警察局屏東分局搜索、扣押筆錄1
    份（見警卷第11-13 頁）、扣押物品目錄表1 紙（見警卷第
    14頁）、查獲施用毒品案件報告表1 紙（見警卷第24頁）及
    查獲現場照片與扣案毒品照片6 張（見警卷第29-31 頁）存
    卷可考。是被告上開任意性自白核與客觀事實相符，而可採
    信。
  (二)按毒品危害防制條例於92年7 月9 日修正公布，自93年1 月
    9 日施行，其中第20條、第23條將施用毒品之刑事處遇程序
    ，區分為「初犯」及「5 年內再犯」、「5 年後再犯」。依
    其立法理由之說明：「初犯」，經觀察、勒戒或強制戒治後
    ，應為不起訴處分或不付審理之裁定；經觀察、勒戒或強制
    戒治執行完畢釋放後，「5 年內再犯」者，因其再犯率甚高
    ，原實施之觀察、勒戒及強制戒治既已無法收其實效，爰依
    法追訴或裁定交付審理。至於經觀察、勒戒或強制戒治執行
    完畢釋放後，「5 年後再犯」者，前所實施之觀察、勒戒或
    強制戒治已足以遮斷其施用毒品之毒癮，為期自新及協助其
    斷除毒癮，仍適用「初犯」規定，先經觀察、勒戒或強制戒
    治之程序。從而依修正後之規定，僅限於「初犯」及「5 年
    後再犯」二種情形，始應先經觀察、勒戒或強制戒治程序。
    倘被告於5 年內已再犯，經依法追訴處罰，縱其第3次 （或
    第3 次以上）再度施用毒品之時間，在初犯經觀察、勒戒或
    強制戒治執行完畢釋放5 年以後，已不合於「5 年後再犯」
    之規定，且因已於「5 年內再犯」，顯見其再犯率甚高，原
    實施觀察、勒戒或強制戒治，已無法收其實效，即應依該條
    例第10條處罰，最高法院95年度第7 次刑事庭會議決議意旨
    可資參照。查本件被告如事實欄第一部分所載，前因犯施用
    毒品案件，經本院以裁定送勒戒處所觀察、勒戒後，因認無
    繼續施用毒品傾向，於89年2 月21日釋放出所執行完畢；次
    因犯施用毒品案件，經本院以裁定送勒戒處所觀察、勒戒後
    ，因認無繼續施用毒品傾向，於91年10月29日釋放出所執行
    完畢；又因犯施用毒品案件，經本院以92年度訴字第210 號
    判決判處有期徒刑1 年，並經臺灣高等法院高雄分院以92年
    度上訴字第1129號判決駁回上訴確定；復因犯施用毒品案件
    ，經本院以92年度訴字第819 號判決判處有期徒刑1 年確定
    等情，有臺灣高等法院被告前案紀錄表1 份在卷可按。則被
    告本件施用第一級、第二級毒品犯行，雖係在上開初次觀察
    、勒戒執行完畢釋放後5 年後所為，然被告在初次觀察、勒
    戒執行完畢釋放後5 年內曾有如上施用毒品犯罪之前科紀錄
    ，縱被告本件施用毒品犯行之犯罪時間係在初次觀察、勒戒
    執行完畢釋放後5 年後，揆諸上開決議意旨，仍得依法追訴
    、處罰。
  (三)綜上所述，本件事證明確，被告犯行洵堪認定，自應依法論
    科。
三、按海洛因、甲基安非他命分別係毒品危害防制條例第2 條第
    2 項第1 款、第2 款所明定之第一、二級毒品，禁止非法持
    有及施用，故核被告先後所為，分別係犯毒品危害防制條例
    第10條第2 項之施用第二級毒品罪、同條例第10條第1 項之
    施用第一級毒品罪。被告施用前持有第一級毒品海洛因與第
    二級毒品甲基安非他命之低度行為，已為其進而施用之高度
    行為所吸收，均不另論罪。被告所犯上述2 罪間，犯意各別
    、行為互殊，應分論併罰。又被告曾有如事實欄第一部分所
    示之論罪科刑執行情形，有上開前案紀錄表存卷可查，其受
    有期徒刑執行完畢後，5 年以內故意再犯本件有期徒刑以上
    之施用第二級、第一級毒品罪，均為累犯，皆應依刑法第47
    條第1 項規定加重其刑。爰審酌被告正值青壯，身體健全，
    竟不知謹慎自持而吸食毒品，且經觀察、勒戒及刑之執行後
    ，仍再犯本件之罪，足見其毫無悔意，戒癮之意志力甚為薄
    弱，惟念及其施用毒品之犯行，在本質上乃屬戕害自身身心
    健康之行為，且能坦承犯行，犯罪後之態度尚稱良好，並兼
    衡其智識程度、生活狀況等一切情狀，就其所犯分別量處如
    主文所示之刑，並合併定應執行刑，以資懲儆。扣案之第一
    級毒品海洛因8 包（合計淨重：1.21公克），係屬毒品危害
    防制條例第2 條第2 項第1 款之第一級毒品，並經被告自承
    與其本件施用第一級毒品犯行相關（見本院審判筆錄第4 頁
    ），應依毒品危害防制條例第18條第1 項前段之規定，宣告
    沒收銷燬之，而包裝毒品所用之包裝袋，因包裝毒品之故，
    均會有極微量毒品殘留而無法與毒品完全析離，亦應一併視
    為本件查獲之第一級毒品海洛因，而同依上開規定宣告沒收
    銷燬之，另鑑驗耗損之毒品因已滅失，自無庸宣告沒收銷燬
    。
據上論斷，應依刑事訴訟法第273 條之1 第1 項、第299 條第1
項前段，毒品危害防制條例第10條第1 項、第2 項、第18條第1
項前段，刑法第11條、第47條第1 項、第51條第5 款，判決如主
文。
本案經檢察官任亭到庭執行職務
中    華    民    國    99    年    3     月    18    日
                  刑事第五庭    法  官  程士傑
以上正本證明與原本無異。
如不服本判決應於收受判決後10日內向本院提出上訴書狀，並應
敘述具體理由；其未敘述上訴理由者，應於上訴期間屆滿後20日
內向本院補提理由書（均須按他造當事人之人數附繕本）「切勿
逕送上級法院」。
中    華    民    國    99    年    3     月    18    日
                                 書記官  黃美玲
附錄論罪科刑法條：
毒品危害防制條例第10條第1 項、第2 項
施用第一級毒品者，處 6 月以上 5 年以下有期徒刑。
施用第二級毒品者，處 3 年以下有期徒刑。

司法院資訊處製作；財團法人民間司法改革基金會備份。
